臺灣臺北地方法院小額民事判決
  111年度店小字第187號
原      告  泰安產物保險股份有限公司

法定代理人  李松季  


訴訟代理人  李挺維  
被      告  林子傑  

上列當事人間損害賠償事件，本院於民國111年2月24日言詞辯論
終結，判決如下：
    主      文
被告應給付原告新臺幣壹萬捌仟玖佰貳拾參元，及自民國一百一
十年十二月二十八日起至清償日止，按週年利率百分之五計算之
利息。
原告其餘之訴駁回。
訴訟費用新臺幣壹仟元由被告負擔百分之六十八，餘由原告負擔
。
本判決第一項得假執行。但被告如以新臺幣壹萬捌仟玖佰貳拾參
元為原告預供擔保後，得免為假執行。
    事實及理由
壹、程序事項
    按因侵權行為涉訟者，得由行為地之法院管轄，民事訴訟法
    第15條第1項定有明文。查本件侵權行為地為新北市深坑區
    （見本院卷第15頁），本院自有管轄權。
貳、實體事項
一、原告主張：被告於民國110年6月16日21時40分許，駕駛車牌
    號碼000-0000營業小客車，行經新北市○○區○○街00號處，疏
    於注意車前狀況，碰撞伊承保訴外人潘佩君所有，由吳秉勳
    駕駛車牌號碼000-0000自用小客車（下稱系爭車輛）。伊依
    約支出修復費用新臺幣（下同）28,000元，依侵權行為及保
    險代位法律關係起訴請求，並聲明：被告應給付原告28,000
    元及自起訴狀繕本送達之翌日起至清償日止，按週年利率5％
    計算之利息。
二、被告則以：系爭車輛當時臨時停車在紅線路段等語，並聲明
    ：原告之訴駁回。
三、法院之判斷：
  ㈠按因故意或過失，不法侵害他人之權利者，負損害賠償責任
    ；汽車、機車或其他非依軌道行使之動力車輛，在使用中加
    損害於他人者，駕駛人應賠償因此所生之損害。民法第184
    條第1項前段、第191條之2定有明文。汽車行駛時，駕駛人
    應注意車前狀況及兩車並行之間隔，並隨時採取必要之安全
    措施。道路交通安全規則第94條第3項前段有明文。查原告
    主張等情，提出道路交通事故當事人登記聯單、道路交通事
    故初步分析研判表、道路交通事故現場圖在卷可按（見本院
    卷第15至21頁)，核與本院依職權向新北市政府警察局新店
    分局調閱車禍肇事相關資料相符（見本院卷第35至63頁），
    由卷附道路交通事故現場圖及現場照片可知，TDG-7828營業
    小客車沿雲鄉路往文化街方向行駛，其右方車身撞擊停在該
    處系爭車輛左方車身及NFP-1295普通重型機車（見本院卷第
    37、47至63頁），復參酌被告於交通事故調查紀錄表稱：「
    當時我駕駛營業用小客車TDG-7828號由雲鄉路方向往文化街
    方向行駛，行駛至上述事故地點時，因為精神不濟，導致不
    慎撞擊到停於路旁的兩輛普重機與一台自小客車。」等語（
    見本院卷第41頁），系爭車輛駕駛人吳秉勳於交通事故調查
    紀錄表稱：「當時我駕駛自小客車BFP-2316號停駛在上述肇
    事地點並在車內等候我女朋友，過沒多久，我車子就被對方
    駕駛計程車撞擊，就直接撞到我車子左邊照後鏡。」等語（
    見本院卷第43頁），NFP-1295普通重型機車車主林沛慈於交
    通事故調查紀錄表稱：「當時我因為返家，所以將我所屬普
    通重型機車NFP-1295停放於事故發生地點前，今（17）日由
    龍潭返回深坑時，才發現機車上有遭警方張貼告示，表示我
    的車輛有遭人撞擊，之後我就直接前往深坑分駐所製作車禍
    調查記錄表。」等語（見本院卷第45頁），以及被告到庭自
    承：「（問：你當時駕駛在車道上面嗎？）對，我的車子在
    行進中，但是當時在搬家，身體很累，精神意識已經不好，
    碰到兩台機車跟一台汽車。」、「（問：精神意識不好為何
    還繼續開車？）我那時候想要回家，已經晚上我想已經沒有
    什麼車子。」等語，有本院111年2月24日言詞辯論筆錄在卷
    可按（見本院卷第99至100頁），可知被告駕車行至肇事處
    ，顯未注意車前狀況，撞擊系爭車輛及NFP-1295普通重型機
    車而肇事。被告雖辯稱：系爭車輛停在紅線路段等語；惟依
    現場圖及現場照片可知，被告原行駛在內側車道，突跨越快
    慢車道分隔線，撞擊停在慢車道上系爭車輛及路旁之機車，
    顯見其因精神不濟未充分注意車前狀況，系爭車輛在禁止臨
    時停車路段停車有違規定，但對被告行車路徑及視線並無妨
    礙或影響，應無肇事因素，違規臨停僅屬行政違規，被告應
    就本件事故負侵權行為損害賠償責任。
　㈡按負損害賠償責任者，除法律另有規定或契約另有訂定外，
    應回復他方損害發生前之原狀。第一項情形，債權人得請求
    支付回復原狀所必要之費用，以代回復原狀。民法第213條
    第1、3項有明文。不法毀損他人之物者，被害人得請求賠償
    其物因毀損所減少之價額，民法第196條定有明文。依民法
    第196條請求賠償物被毀損所減少之價額，得以修復費用為
    估定之標準，但以必要者為限（例如︰修理材料以新品換舊
    品，應予折舊），有最高法院77年度第9次民事庭會議決議
    參照。故被害人得以修理費用作為其物因毀損所減少價額之
    計算依據，但其中以新品更換舊品，且因此提高該物整體價
    值者，該更換之新品即非屬損害發生前物之原狀，則該更換
    新品所支出之費用，應予計算其折舊。另保險法第53條第1
    項規定，被保險人因保險人應負保險責任之損失發生，而對
    於第三人有損失賠償請求權者，保險人得於給付賠償金額後
    ，代位行使被保險人對於第三人之請求權；但其所請求之數
    額，以不逾賠償金額為限。查原告主張系爭車輛修復費用為
    28,000元（含鈑金2,600元、塗裝6,700元、零件18,700元）
    ，提出估價單、統一發票、車損照片在卷可按（見本院卷第
    23至29頁）。另參酌營利事業所得稅查核準則第95條第6項
    「固定資產提列折舊採用定率遞減法，以1年為計算單位，
    其使用期間未滿1年者，按實際使用之月數相當於全年之比
    例計算之，不滿1月者，以月計。」規定，系爭車輛出廠日1
    09年1月，有行照執照在卷（見本院卷第13頁），迄本件車
    禍發生時即110年6月16日，已實際使用1年6月，依行政院所
    發布固定資產耐用年數表及固定資產折舊率表規定，自用小
    客車耐用年數為5年，依定率遞減法每年應折舊369/1000，
    折舊後零件費用應為9,623元（計算式如後附表所示），並
    加計無庸折舊之鈑金2,600元、塗裝6,700元，故原告得請求
    被告賠償系爭車輛損害金額為18,923元（9,623元＋2,600元＋
    6,700元＝18,923元），逾此部分，為無理由。
四、綜上所述，原告依據侵權行為及保險代位之法律關係，請求
    被告給付18,923元及自起訴狀送達翌日即110年12月28日（
    見本院卷第67頁，110年12月17日寄存新北市政府警察局新
    店分局深坑分駐所）起至清償日止，按週年利率5％計算之利
    息，為有理由，應予准許。逾此部分為無理由，應予駁回。
五、本件事證已臻明確，兩造其餘攻擊防禦方法，於本判決結果
    不生影響，爰不一一論述，併此敘明。
六、本件原告勝訴部分，係小額程序為被告敗訴之判決，依民事
    訴訟法第436條之20規定，應依職權宣告假執行，並依同法
    第392條第2項之規定，依職權宣告被告預供擔保，得免為假
    執行。
七、訴訟費用負擔之依據：民事訴訟法第79條。本件訴訟費用額
    ，依後附計算書確定如主文所示金額。
中　　華　　民　　國　　111 　年　　4 　　月　　1 　　日
                  臺灣臺北地方法院新店簡易庭
                              法  官　鄧德倩
計   算   書：
項        目             金   額（新臺幣）      備    註
第一審裁判費             1,000元
合        計             1,000元
以上正本係照原本作成。
如不服本判決，應以違背法令為理由，於判決送達後20日內向本
庭提出上訴狀（須按他造當事人之人數附繕本）；如委任律師提
起上訴者，應一併繳納上訴審裁判費。
中　　華　　民　　國　　111 　年　　4 　　月　　1 　　日
                              書記官  張嘉崴
附表
-----
折舊時間           金額
第1年折舊值        18,700×0.369=6,900
第1年折舊後價值    18,700-6,900=11,800
第2年折舊值        11,800×0.369×(6/12)=2,177
第2年折舊後價值    11,800-2,177=9,623